臺灣高雄地方法院刑事判決
110年度交簡上字第49號
上  訴  人  臺灣高雄地方檢察署檢察官
被      告  王建鈞




選任辯護人  周中臣律師
上列上訴人因被告過失傷害案件，不服本院高雄簡易庭民國110 
年2 月5日110 年度交簡字第307號第一審簡易判決（起訴案號：
108年度偵字第15683號），提起上訴，本院第二審合議庭認不得
以簡易判決處刑，改依通常程序審理，並自為第一審判決如下：
    主  文
原判決撤銷。
王建鈞無罪。
    理  由
一、公訴意旨略以：被告王建鈞（下稱被告）於民國108年7月20
    日21時40分許，駕駛車牌號碼000-0000號自用小客車（下稱
    甲車），沿高雄市○○區○00號快速道路內側車道往東方向行
    駛，途經台88號快速道路東向9公里處，理應注意依速限標
    誌或標線之規定行車，無標誌或標線者，行車時速不得超過
    50公里，依當時路況並無不能注意之情形，竟疏未注意依該
    處速限時速90公里之速度行車，貿然以時速150至156公里之
    速度超速行駛，適有未領有大型重型機車駕駛執照之告訴人
    力竑宇（下稱告訴人）越級騎乘車牌號碼00-000號大型重型
    機車（下稱乙車），亦疏注意變換車道應讓直行車先行且應
    依速限標誌之規定行車，貿然超速自外側車道欲變換至內側
    車道，被告所駕駛之甲車右側車身因此與告訴人左腳及所騎
    乘之乙車左側車身下緣發生擦撞，致告訴人因此受有頭部鈍
    傷、後頸、右胸、右臗及左踝挫傷等傷害，因認被告涉犯刑
    法第284 條前段之過失傷害罪嫌等語。
二、按犯罪事實應依證據認定之，無證據不得認定犯罪事實；不
    能證明被告犯罪者，應諭知無罪之判決，刑事訴訟法第154 
    條第2 項、第301 條第1 項分別定有明文。又事實之認定，
    應憑證據，如未能發現相當證據，或證據不足以證明，自不
    能以推測或擬制之方法，為裁判之基礎。且認定不利於被告
    之事實，須依積極證據，苟積極證據不足為不利於被告事實
    之認定時，即應為有利於被告之認定；又刑事訴訟法上所謂
    認定犯罪事實之積極證據，係指適合於被告犯罪事實之認定
    之積極證據而言，雖不以直接證據為限，間接證據亦包括在
    內，然而無論直接或間接證據，其為訴訟上之證明，須於通
    常一般之人均不致有所懷疑，而得確信其為真實之程度者，
    始得據為有罪之認定，倘其證明尚未達到此一程度，而有合
    理之懷疑存在，無從使事實審法院得有罪之確信時，即應由
    法院諭知被告無罪之判決（最高法院40年台上字第86號、30
    年上字第816 號、29年上字第3105號、76年台上字第4986號
    判決意旨參照）。另被害人或告訴人乃被告以外之人，本質
    上屬於證人，然被害人或告訴人與一般證人不同，其與被告
    常處於相反之立場，其陳述之目的，在使被告受刑事訴追處
    罰，證明力自較一般無利害關係之證人陳述薄弱。故被害人
    或告訴人縱立於證人地位而為指證及陳述，且其指證、陳述
    無瑕疵，亦不得作為有罪判決之唯一依據，仍應調查其他證
    據以察其是否與事實相符，亦即仍須有補強證據以擔保其指
    證、陳述之真實性，而為通常一般人不致有所懷疑者，始得
    採為論罪科刑之依據（最高法院106 年度台上字第3478號判
    決意旨參照）。
三、公訴意旨認被告涉犯過失傷害罪嫌，無非係以被告於警詢及
    偵查時之供述、證人即告訴人力竑宇於警詢及偵查時之指訴
    、高雄市政府警察局林園分局道路交通事故現場圖、道路交
    通事故調查報告表㈠㈡-1、車輛詳細資料報表、採證照片、行
    車紀錄光碟、擷取畫面、高雄市立小港醫院診斷證明書、高
    雄市政府交通局車輛行車事故鑑定委員會108年10月31日高
    市車鑑字第10870780400號函暨所附鑑定意見書等為其主要
    論據。
三、訊據被告固坦承於上開時間、地點超速駕駛甲車，適遇有告
    訴人騎乘乙車超速自外側車道欲變換至內側車道之事實，但
    堅詞否認有何過失傷害犯行，辯稱：伊當時駕駛甲車行經台
    88號快速道路東向9公里處，雖有超速與變換車道，但只是
    與告訴人所騎乘乙車相遇，但未發生碰撞或擦撞，告訴人所
    受傷勢與伊超速變換車道之行為無因果關係等語，被告辯護
    人則為被告辯護稱：卷內並無任何證據證明兩車發生碰撞，
    且被告甲車無任何刮痕，告訴人乙車上刮痕也找不到被告車
    漆，且從勘驗行車紀錄器結果，可看出本件是告訴人突然變
    換車道，未打方向燈，導致兩車相當接近，但從告訴人後面
    仍持續騎乘乙車追趕被告甲車，應認兩車未發生碰撞，告訴
    人騎乘乙車復未傾斜，故告訴人所受傷害非被告駕駛甲車超
    速變換車道行為所造成等語。
　四、經查：
  ㈠被告於108年7月20日21時40分許，駕駛甲車，沿高雄市○○區○
    00號快速道路內側車道往東方向行駛，途經台88號快速道路
    東向9公里處，貿然以時速150至156公里之速度超速行駛，
    適有未領有大型重型機車駕駛執照之告訴人越級騎乘乙車，
    貿然超速自外側車道欲變換至內側車道之事實，業據被告所
    坦認（見本院卷第307頁），核與告訴人於警詢及偵訊時證
    述情節相符（見警卷第7至9、11至13頁，偵卷第18至19頁）
    ，並有高雄市政府警察局道路交通事故談話表、道路交通事
    故現場圖、道路交通事故調查報告表㈠㈡-1、現場照片、行車
    紀錄器畫面翻拍照片、本院勘驗筆錄暨附件擷圖照片在卷可
    佐（見警卷第15至16、19至31頁、本院卷第297至303、319
    至324頁），此部分事實，首堪認定。
　㈡證人即告訴人雖於警詢及偵訊時證稱：108年7月20日21時40
    分許伊騎乘乙車在行經88快速道路東向9公里處內車道時，
    發現一輛自小客車即甲車於伊後方，當時伊打方向燈要切換
    至外車道禮讓通行，但甲車也一同切換至外車道，當時伊目
    測距離大約3公尺，因為距離很接近，故伊立即查看後視鏡
    確認內車道無車輛後，打方向燈切換回內車道，結果甲車也
    一同切換至內車道，並由伊左後方在未以喇叭警示的情況下
    強行通過，造成伊的左腳及車子下方護板與被告的車子有大
    力磨擦，左腳去磨到甲車車底的板金，因伊所騎乘乙車下方
    的塑膠板金已經破掉了，車子傷痕還在，伊車子因擦撞傾斜
    瞬間伊以右腳蹬地導致後頸、右胸、右髖挫傷，頭部鈍傷是
    在將車輛拉回的瞬間，安全帽大力撞擊到伊的右肩而造成鈍
    傷等語（見警卷第8、11至12頁、偵卷第18頁），然查：
　⒈經本院勘驗被告提供甲車行車器錄器影像結果如下（見本院
    卷第297至303頁）：
    ⑴檔案名稱：「甲車行車紀錄(前)」
影片時間 畫面時間 內容 00：00：00～ 00：02：29 21：50：06～ 21：52：35 被告駕駛甲車，在快速道路上行駛。 00：02：30～ 00：02：35 21：52：36～ 21：52：42 被告行駛在內側車道，同為內側車道前方，可以看到告訴人所騎乘乙車車尾燈。被告看到前方乙車說：「有人在騎機車。」一旁女聲回：「對啊」。前方出現多個安全方向導引標誌，用路人應減速慢行。 00：02：36～ 00：02：38 21：52：43～ 21：52：44 被告駕駛甲車由內側車道變換至外側車道，接著前方的告訴人騎乘乙車在接近過彎處打右邊方向燈後由內側車道往外側車道行駛，兩車距離頓時拉極近，有女聲發出連續「喔」叫聲。 00：02：39～ 00：03：00 21：52：45～ 21：53：06 因距離過近，被告連忙駕駛甲車由外側車道變換至內側車道做閃避。隨即告訴人騎乘乙車於外側車道過彎時，乙車身偏向中間分隔線，後未打方向燈變換至內側車道，被告見狀按喇叭示警，並從告訴人左邊開過，未能看出是否有發生碰撞，隨後被告未停留變換至內側車道後駛離。 
   ⑵檔案名稱：「甲車行車紀錄1(後)」
影片時間 畫面時間 內容 00：00：00～ 00：02：53 21：41：55～ 21：44：48 被告駕駛車牌號碼甲車，在快速道路上行駛。 00：02：54～ 00：03：00 21：44：49～ 21：44：55 有女聲發出連續「喔」叫聲，接著喇叭聲響起，後畫面左下角出現告訴人所騎乘乙車車頭燈。 
   ⑶檔案名稱：「甲車行車紀錄2(後)」
影片時間 畫面時間 內容 00：00：00～ 00：00：58 21：44：56～ 21：45：54 接續上個檔案，告訴人騎乘乙車偏向畫面右下角，未見有停下或摔倒在地的情形，後一直追在被告駕駛甲車後面。 00：00：59～ 00：03：00 21：45：55～ 21：47：55 告訴人騎乘乙車朝被告駕駛甲車連續閃燈，被告並未停車，其後告訴人不停騎乘乙車在被告甲車後追趕。 
  ⒉觀諸上開勘驗結果，可知告訴人騎乘乙車於台88快速道路東
    向之內車道，被告駕駛甲車亦行駛於內車道，隨後雙方車輛
    同時切換至外車道，因甲車發現乙車一同變換至外車道時，
    便立即切換至內車道，此時乙車亦一併切換至內車道，而在
    甲車、乙車接連切換至內車道同時，又適逢車道轉彎處導致
    兩車相當接近，然甲車即從乙車左邊經過駛離，未見甲車與
    乙車有任何擦撞之情，且乙車亦未有任何停下或摔倒在地之
    情況，甚至乙車立刻從後方追趕甲車，連續閃燈示意甲車停
    下，則證人即告訴人稱兩車一同切換至內車道，甲車與伊乙
    車下方護板及左腳均有大力磨擦發生擦撞，在乙車即將往右
    傾到時，伊使用右腳踏地將乙車往左拉上回歸正常位置等語
    ，是否屬實，已屬可疑，自需相關證據補強其指訴之真實性
    。
　⒊其次，本案經警勘察甲車、乙車外觀之結果，固於乙車車身
    左下側護板發現1處擦痕（見警卷第33頁），然於甲車卻未
    發生任何車體損傷狀況（見警卷第33至41頁），且從乙車上
    開擦痕亦未沾有甲車車漆，顯然無相關漆面等痕跡移轉之情
    ，自無法確認乙車車身左下側護板1處擦痕為本案事故所造
    成，有刑案現場勘察照片在卷可稽（見警卷第33至41頁）；
    又衡酌機車腳踏護板擦痕產生原因多端，非必然為兩車碰撞
    所致，佐以證人即告訴人本身證述亦無法確認與甲車何處發
    生擦撞，此從證人即告訴人證稱：伊的左腳與車子下方護板
    與對方車子有大力摩擦，但不知道磨到對方車子何處等語可
    明（見偵卷第19頁），實難排除乙車左下側腳踏護板處刮痕
    為其他原因造成之可能性，當無以補強證人即告訴人指訴之
    真實性。況依警卷第33頁所附告訴人騎乘乙車車體損傷狀況
    照片所示，所謂腳踏護板乃為放置雙腳之平台，依常理而言
    ，告訴人雙腳理應放置在護板內，受到護板保護，縱有擦撞
    應不會傷及腳踝，若已傷及腳踝，顯示腳踝突出於腳踏護板
    外側，則應該僅傷及腳踝，不至於對放置雙腳之平台邊緣造
    成刮傷，益見證人即告訴人所述，顯與常情相違（通常不會
    同時造成腳踏護板刮傷及腳踝挫傷），實難憑採。　
  ⒋再者，證人即告訴人於案發之際即108年7月20日22時45分許
    ，在林園交通分隊先稱：受有左腳扭傷等語，有高雄市政府
    警察局交通警察大隊林園交通分隊道路交通事故談話紀錄表
    可憑（見警卷第15頁），嗣於翌日即108年7月21日經高雄市
    立小港醫院診斷「頭部鈍傷、後頸、右胸、右髖、左踝挫傷
    」等語，有高雄市立小港醫院108年7月21日診斷證明書在卷
    可參（見警卷第17頁），可見證人即告訴人先稱僅有左腳扭
    傷，卻於翌日改稱受有頭部鈍傷等傷害，然倘如證人即告訴
    人所稱伊左腳有與甲車發生摩擦，右腳則蹬地導致後頸、右
    胸、右髖挫傷，頭部鈍傷等語，焉何未於案發起初便向警說
    明！況果如證人即告訴人所述，僅係右腳蹬地預防車身傾斜
    ，豈有直接導致證人即告訴人受有後頸、右胸、右髖挫傷等
    傷害！尤其證人即告訴人自承前於108年6月份有從樓梯上摔
    下來，當時是工作中要下樓梯，就從樓梯滑下去，導致伊身
    體左側、臀部、左肩與頭部後方撞傷等語（見本院卷第251
    頁），並經本院調取證人即告訴人於108年6月13日之高雄市
    立小港醫院病歷資料載明「腦震盪、左側肢體鈍傷」等語（
    見本院卷第87頁），有高雄市立小港醫院函暨病歷在卷可詳
    （見本院卷第81至87頁），足徵證人即告訴人早於108年6月
    間即因頭部撞擊導致受有腦震盪之傷害，則證人即告訴人於
    案發後翌日即108年7月21日始至小港醫院就醫，證人即告訴
    人上開所受傷勢，是否與甲、乙車相會發生事故有關，亦非
    無疑，是本案未有其他證據足以支持證人即告訴人上開所述
    ，礙難逕認證人即告訴人所受傷勢與被告駕駛甲車行為有關
    。此外，卷內復無其他積極事證足以證明被告駕駛甲車有與
    證人即告訴人騎乘乙車發生擦撞，導致乙車有傾斜之情，是
    公訴人僅憑告訴人單一指訴，逕認被告應負過失傷害責任，
    稍嫌速斷。
  ㈢至本案經高雄市政府交通局車輛行車事故鑑定委員會及覆議
    會覆議結果（下稱車鑑結果），均認被告超速未注意車前狀
    況為肇事原因，並爰引道路交通安全規則第93條第1項第1款
    、第94條第3項為其論據，固有108年10月31日高市車鑑字第
    10870780400號函暨高雄市車輛行車事故鑑定委員會鑑定意
    見書、109年3月23日高市府交交工字第10933309300號函暨
    覆議會覆議意見書在卷可憑（見偵卷第25至28頁、本院原審
    卷第27至30頁），然車鑑結果所憑之相關事證，均無法證明
    被告駕駛甲車有與證人即告訴人騎乘乙車有發生擦撞，導致
    乙車有傾斜之情事，業據本院說明如前，且乙車案發後持續
    追趕行駛於其前方之甲車，則不論是覆議意見書或鑑定意見
    書均係依證人即告訴人於談話紀錄時證述兩車有發生擦撞作
    為認定本案基礎，卻忽略行車紀錄器錄影畫面並未攝得兩車
    有發生擦撞，導致乙車傾斜之情，復未能交代倘兩車確有發
    生碰撞，乙車因而傾斜，乙車如何能持續行進追趕駛於前方
    之甲車，故鑑定基礎事實之認定核屬有誤，其鑑定結果自難
    採信，併予敘明。另警卷第29頁所附編號6照片即擷取甲車
    後方行車紀錄器錄影畫面所示，其上雖記載乙車車身傾斜但
    並未倒地等語，然經本院細繹該照片，該照片拍攝時間為夜
    間，僅出現乙車燈光，未能看出乙車有傾斜狀態，且本院上
    開勘驗結果，亦未見乙車有何傾斜之情，是此部分所載，委
    難不利於被告之認定。
五、綜上所述，本件被告駕駛行為雖有超速及變換車道，然被告
    所駕甲車是否與證人即告訴人所騎乙車有發生擦撞，以及證
    人即告訴人是否因此而受有傷害，均屬有疑，且就兩車發生
    擦撞部分，除證人即告訴人之指訴外，並無任何其他補強證
    據（況證人即告訴人尚稱不知擦撞到甲車何處），足以擔保
    證人即告訴人證述之證明力，依據前揭說明，本院誠難僅憑
    證人即告訴人之單一指訴，輕率入被告於罪。是以，本件公
    訴意旨所指被告涉犯過失傷害罪嫌，其所為訴訟上之證明，
    尚未達到通常一般人均不致有所懷疑而得確信其為真實之程
    度，無從說服本院形成有罪之心證。揆諸前揭說明，即屬不
    能證明被告犯罪，自應為無罪之諭知，原審不察，遽予論科
    ，尚有未恰，檢察官循告訴人以原審僅因被告坦承犯行，卻
    未對證人即告訴人加以聞問，即遽以從輕論處拘役55日，量
    刑實屬過輕等語據為上訴，雖無理由，惟原審判決既有上開
    不當之處，自應由本院合議庭撤銷原判決，並為被告無罪之
    諭知。
六、末按地方法院簡易庭對被告為簡易判決處刑後，經提起上訴
    ，而地方法院合議庭認應為無罪判決之諭知者，依同法第45
    5條之1第3項準用第369條第2項之規定意旨，應由該地方法
    院合議庭撤銷簡易庭之判決，改依第一審通常程序審判。其
    所為判決，應屬於「第一審判決」，檢察官仍得依通常上訴
    程序上訴於管轄第二審之高等法院。本案既經本院為無罪之
    諭知，已不符合得為簡易判決處刑之情形，除撤銷原審判決
    外，並應逕行改依第一審通常程序判決之；而檢察官如不服
    本判決，自得於法定上訴期間內，向管轄之第二審法院提起
    上訴，併此敘明。 
據上論斷，應依刑事訴訟法第452 條、第455 條之1 第1 項、第
3 項、第369 條第1 項前段、第364 條、第301 條第1 項前段，
判決如主文。
本案經檢察官游淑玟提起公訴，經檢察官陳文哲、劉淑慧到庭執
行職務。
中　　華　　民　　國　　111 　年　　4 　　月　　11　　日
            刑事第一庭  審判長法  官  莊珮君
                              法  官  賴建旭
                              法  官  侯弘偉
以上正本證明與原本無異。
如不服本判決應於收受送達後20日內向本院提出上訴書狀，並應
敘述具體理由；如未敘述上訴理由者，應於上訴期間屆滿後20日
內向本院補提理由書（均須按他造當事人之人數附繕本）「切勿
逕送上級法院」。 
因疫情而遲誤不變期間，得向法院聲請回復原狀。
中　　華　　民　　國　　111 　年　　4 　　月　　11　　日
                              書記官  劉冠宏